臺灣新竹地方法院刑事判決
                                      110年度訴字第648號
公  訴  人  臺灣新竹地方檢察署檢察官
被      告  李元凱



指定辯護人  本院公設辯護人周凱珍 
上列被告因違反毒品危害防制條例案件，經檢察官提起公訴（11
0年度偵字第10601號、第10785號），本院判決如下：
    主  文
李元凱犯如附表編號1至3所示之罪，主文、宣告刑及沒收如附表
編號1至3所載。應執行有期徒刑捌年貳月。
    事  實
一、李元凱明知海洛因、甲基安非他命分別為毒品危害防制條例
    第2條第2項第1款、第2款所規範之第一級、第二級毒品，依
    法不得販賣，竟分別為下列犯行：
（一）李元凱基於販賣第一級毒品海洛因以牟利之犯意，以其持
      有之門號0000000000號行動電話，與附表編號1至2所示之
      相對人聯繫後，於附表編號1至2所示之時間、地點，以附
      表編號1至2所示之毒品種類、數量及金額，販賣第一級毒
      品海洛因予附表編號1至2所示之相對人。
（二）李元凱另行起意，並基於販賣第二級毒品甲基安非他命以
      牟利之犯意，以其持有之門號0000000000號行動電話，與
      附表編號3所示之相對人聯繫後，於附表編號3所示之時間
      、地點，以附表編號3所示之毒品種類、數量及金額，販
      賣第二級毒品甲基安非他命予附表編號3所示之相對人。
二、案經新竹市警察局移送臺灣新竹地方檢察署檢察官偵查起訴
    。
    理  由
壹、程序部分：
    按被告以外之人於審判外之言詞或書面陳述，除法律有規定
    者外，不得作為證據，刑事訴訟法第159條第1項固有明文；
    惟被告以外之人於審判外之陳述，雖不符同法第159條之1至
    之4規定，而經當事人於審判程序同意作為證據，法院審酌
    該言詞陳述或書面陳述作成時之情況，認為適當者，亦得為
    證據。又當事人、代理人或辯護人於法院調查證據時，知有
    第159條第1項不得為證據之情形，而未於言詞辯論終結前聲
    明異議者，視為有前項之同意，同法第159條之5亦定有明文
    。本件被告李元凱及其辯護人於本院審判程序中，對於本案
    相關證人於警詢、偵訊時之證述，暨其他相關具傳聞性質之
    證據資料之證據能力，均表示無意見，且迄於言詞辯論終結
    前亦未聲明異議，本院審酌本案證人之陳述及證據資料作成
    時之情況，核無違法取證或其他瑕疵，認為以之作為證據為
    適當，是依刑事訴訟法第159條之5規定，前述證人於審判外
    之陳述及相關證據資料，自均得作為證據。
貳、實體部分：
  一、認定犯罪事實所根據的證據及理由
　　　上揭事實，業據被告於警詢、偵訊、本院準備程序及審理
      時坦承不諱（見110年度他字第325號卷【下稱他卷】第67
      至70頁、第120至122頁、本院卷第45至49頁、第83至91頁
      ），核與證人陳錦勇、吳志軒分別於警詢及偵訊時之證述
      大致相符（見他卷第26至28頁、第34至37頁、第82至84頁
      、第114至117頁），並有新加坡商星圓通訊股份有限公司
      台灣分公司110年1月25日星圓字第1100125-003號函、通
      訊監察譯文、本院110年聲監字第67號、110年聲監續字第
      219號通訊監察書各1份、監視錄影畫面翻拍照片2張在卷
      可憑（見他卷第7頁、第32頁、第51至57頁）。又被告於
      本院審理時自承：「販毒利潤是從中抽取自己施用的量」
      等語（見本院卷第47頁），堪認被告販賣毒品，主觀上具
      有營利之意圖一節，應可認定。綜上，足認被告前開自白
      確與事實相符，是本案事證明確，被告犯行均堪認定，應
      依法論科。
  二、論罪科刑
（一）核被告就附表編號1至2所示部分，均係犯毒品危害防制條
      例第4條第1項之販賣第一級毒品罪；就附表編號3所示部
      分，係犯毒品危害防制條例第4條第2項之販賣第二級毒品
      罪。
（二）被告先後所犯上開3罪間，犯意各別，行為互殊，犯罪時
      間、地點亦均不同，應予分論併罰。
（三）加重減輕事由：
    1.累犯：
　    被告前於103年間，因竊盜案件，經臺灣苗栗地方法院以1
      03年度苗簡字第820號判決判處有期徒刑4月、3月（共2罪
      ），應執行有期徒刑8月確定，並於105年10月27日執行完
      畢等情，有臺灣高等法院被告前案紀錄表1份在卷可稽，
      其於前案執行完畢後5年內故意再犯本案有期徒刑以上之
      罪，俱為累犯，經審酌其情節暨罪刑相當原則，除法定本
      刑為死刑、無期徒刑部分不得加重外，均應依刑法第47條
      第1項之規定，加重其刑。
    2.毒品危害防制條例第17條之減刑事由：
　　　按毒品危害防制條例第17條第2項規定：「犯第四條至第
      八條之罪於偵查及歷次審判中均自白者，減輕其刑」。查
      被告就上開販賣毒品之犯行，於偵查暨本院審理時均自白
      ，有各該筆錄在卷為憑，本院認均符合毒品危害防制條例
      第17條第2項之規定，各應依法減輕其刑。又被告有上開
      刑之加重及減輕情形，除法定本刑為死刑、無期徒刑部分
      不得加重外，應先加後減之。
    3.刑法第59條之酌減事由：
　　　按法院於面對不分犯罪情節如何，概以重刑為法定刑者，
      於有情輕法重之情形時，在裁判時本有刑法第59條酌量減
      輕其刑規定之適用，以避免過嚴之刑罰（司法院大法官會
      議釋字第263號解釋意旨參照），亦即法院為避免刑罰過
      於嚴苛，於情輕法重之情況下，應合目的性裁量而有適用
      刑法第59條酌量減輕被告刑度之義務。又刑法第59條規定
      犯罪之情狀顯可憫恕者，得酌量減輕其刑，其所謂「犯罪
      之情狀」，與同法第57條規定科刑時應審酌之一切情狀，
      並非有截然不同之領域，於裁判上酌減其刑時，應就犯罪
      一切情狀（包括第57條所列舉之10款事項），予以全盤考
      量，審酌其犯罪有無顯可憫恕之事由，即有無特殊之原因
      與環境，在客觀上足以引起一般同情，以及宣告法定最低
      度刑，是否猶嫌過重等等，資為判斷，且適用刑法第59條
      酌量減輕其刑時，並不排除同法第57條所列舉10款事由之
      審酌（最高法院70年度第6次刑事庭會議決議、95年度台
      上字第6157號、100年度台上字第2855號、第3301號判決
      意旨參照）。次按，販賣毒品之人，其原因動機各人不一
      ，犯罪情節未必盡同，或有大盤毒梟者，亦有中、小盤之
      分，其販賣行為所造成危害社會之程度自屬有異，法律科
      處此類犯罪，所設之法定最低本刑卻相同，不可謂不重。
      於此情形，倘依其情狀處以相當之有期徒刑，即足以懲儆
      ，並可達防衛社會之目的者，自非不可依客觀之犯行與主
      觀之惡性二者加以考量其情狀，是否有可憫恕之處，適用
      刑法第59條之規定酌量減輕其刑，期使個案裁判之量刑，
      能斟酌至當，符合比例原則。經查：被告販賣毒品，戕害
      國民健康，助長施用毒品惡習，其行為雖實屬不該，惟被
      告經認定販賣第一級、第二級毒品次數為2、1次，對象各
      為1人，且其販賣毒品數量及獲利非鉅，所為係小額交易
      ，應係毒品交易之下游，其惡性情節較諸大量走私進口或
      長期販賣毒品之「大盤」、「中盤」毒販多所差異，對於
      他人及國家社會侵害之程度非屬重大，又被告已對自己被
      訴犯罪之事實自白，態度良好，對於刑事妥速審判法所要
      求之促進訴訟功能頗有助益，是本院認被告犯罪情節與其
      所犯法定刑相較，實有「情輕法重」之憾，另參照司法院
      大法官會議釋字第263號解釋之意旨，並依被告客觀之犯
      行與主觀之惡性二者加以考量，本院審酌再三，認客觀上
      足以引起社會上一般人之同情，顯有堪資憫恕之處，因而
      認縱處以適用毒品危害防制條例第17條第2項規定減輕其
      刑後之最低度刑猶嫌過重，爰依刑法第59條之規定，就被
      告所為2次販賣第一級毒品、1次販賣第二級毒品之犯行，
      均遞減輕其刑。再被告有上開刑之加重及減輕情形，除法
      定本刑為死刑、無期徒刑部分不得加重外，應先加後遞減
      之。
（四）爰審酌被告正值壯年，本應思憑己力經營謀生，竟視政府
      反毒政策及宣導如無物，欠缺法治觀念，意圖營利而販賣
      毒品供他人施用，其所為販賣毒品行為將助長施用毒品惡
      習，並足以使施用者導致精神障礙與性格異常，甚至造成
      人民生命健康受損之成癮性及危險性，其不僅戕害國人身
      體健康，且有危害社會安全之虞，惟念被告犯後坦承犯行
      ，態度尚可，兼衡被告有起重業之工作經歷，暨其犯罪之
      動機、目的、手段、品行、生活狀況（警詢自陳家庭經濟
      狀況為勉持）、智識程度為高中畢業等一切情狀，分別量
      處如附表編號1至3所示之刑，並定其應執行之刑如主文所
      示，以資懲儆。
　三、沒收
　　　按犯罪所得，屬於犯罪行為人者，沒收之。但有特別規定
      者，依其規定；前二項之沒收，於全部或一部不能沒收或
      不宜執行沒收時，追徵其價額，刑法第38條之1第1項、第
      3項分別定有明文。查被告販賣毒品實際所得，如附表編
      號1至3所示金額，雖未據扣案，仍應依刑法第38條之1第1
      項、第3項之規定，予以宣告沒收，於全部或一部不能沒
      收或不宜執行沒收時，追徵其價額。
據上論斷，應依刑事訴訟法第299條第1項前段，判決如主文。
本案經檢察官廖啟村提起公訴，檢察官黃翊雯到庭執行職務。
中　　華　　民　　國　　111 　年　　2 　　月　　8 　　日
              刑事第七庭審判長法  官  馮俊郎
                              法  官  王榮賓
                              法  官  王子謙
以上正本證明與原本無異。
如不服本判決應於收受本判決後20日內向本院提出上訴書狀，上
訴書狀應敘述具體理由。上訴書狀未敘述上訴理由者，應於上訴
期間屆滿後20日內補提理由書狀於本院(均須按他造當事人之人
數附繕本 )「切勿逕送上級法院」。 
中　　華　　民　　國　　111 　年　　2 　　月　　8 　　日
                              書記官  廖宜君
附錄本案論罪科刑法條全文：
毒品危害防制條例第4條
製造、運輸、販賣第一級毒品者，處死刑或無期徒刑；處無期徒
刑者，得併科新臺幣三千萬元以下罰金。
製造、運輸、販賣第二級毒品者，處無期徒刑或十年以上有期徒
刑，得併科新臺幣一千五百萬元以下罰金。
製造、運輸、販賣第三級毒品者，處七年以上有期徒刑，得併科
新臺幣一千萬元以下罰金。
製造、運輸、販賣第四級毒品者，處五年以上十二年以下有期徒
刑，得併科新臺幣五百萬元以下罰金。
製造、運輸、販賣專供製造或施用毒品之器具者，處一年以上七
年以下有期徒刑，得併科新臺幣一百五十萬元以下罰金。
前五項之未遂犯罰之。

附表：
編號 相對人 時間 地點 毒品種類、數量及金額（新臺幣） 主文、宣告刑及沒收 1 陳錦勇 110年4月16日中午12時44分許 新竹市○○路00巷0號柿子紅快捷旅店702號房 海洛因1包（約0.2公克），500元 李元凱販賣第一級毒品，累犯，處有期徒刑柒年柒月。未扣案之犯罪所得新臺幣伍佰元，沒收之，於全部或一部不能沒收或不宜執行沒收時，追徵其價額。 2 陳錦勇 110年4月16日晚上8時39分許 新竹市中山路與西大路口 海洛因1包（約0.2公克），500元 李元凱販賣第一級毒品，累犯，處有期徒刑柒年柒月。未扣案之犯罪所得新臺幣伍佰元，沒收之，於全部或一部不能沒收或不宜執行沒收時，追徵其價額。 3 吳志軒 110年4月4日凌晨3時許 新竹市○○路000巷00號2樓 甲基安非他命1包（重量不詳），500元 李元凱販賣第二級毒品，累犯，處有期徒刑貳年柒月。未扣案之犯罪所得新臺幣伍佰元，沒收之，於全部或一部不能沒收或不宜執行沒收時，追徵其價額。